臺灣高雄地方法院交通事件裁定　　　　　100年度交聲字第2號
原處分機關　高雄市政府交通局
異　議　人
即受處分人　鍾國棟
上列異議人即受處分人因違反道路交通管理處罰條例案件，對於
高雄市政府交通局中華民國99年12月6 日違反道路交通管理事件
裁決書（原處分案號：高市交裁字第32-B00000000號），聲明異
議，本院裁定如下：
    主  文
異議駁回。
    理  由
一、聲明異議意旨略以：異議人即受處分人（下稱異議人）鍾國
    棟於民國98年12月7 日23時44分前某時許，騎乘車牌號碼
    XLA-376 號重型機車（下稱上開機車）沿高雄市○○○○路
    由南往北行駛，行經該路與美術南三路交岔口時，至位於該
    路口之全家便利商店內購物，隨即有2 名警員亦進入該便利
    商店內催促其至店外實施酒精濃度測試之檢定，惟其當時並
    未違規，遂拒絕配合警員實施，詎警員竟當場填製舉發違反
    道路交通管理事件通知單逕行舉發，執法顯然過當，致原處
    分機關據此裁處異議人新臺幣（下同）60,000元，並吊銷駕
    駛執照，於3 年內不得考領，顯有違誤，爰依法聲明異議等
    語。
二、按警察對於已發生危害或依客觀合理判斷易生危害之交通工
    具，得予以攔停並要求駕駛人接受酒精濃度測試之檢定，警
    察職權行使法第8 條第1 項第3 款定有明文。次按汽車（依
    道路交通管理處罰條例第3 條第8 款規定，包括機器腳踏車
    即機車）駕駛人拒絕接受測試酒精濃度之檢定者，處新臺幣
    6 萬元罰鍰，並當場移置保管該汽車及吊銷該駕駛執照，3
    年內不得考領，道路交通管理處罰條例第35條第4 項、第67
    條第2 項前段分別定有明文。
三、異議人對於在上開時、地，騎乘上開機車，進入全家便利商
    店後，為警入內盤查並告知其於漱口後休息15分鐘，將在該
    店外實施呼氣酒精濃度測試，惟異議人經警告知拒絕酒測將
    受行政處罰之旨3 次後，仍表示拒絕酒測等情固不爭執，然
    以前揭情詞置辯。經查：
（一）異議人於上開時、地，為警員當場舉發機車駕駛人拒絕接
      受酒精測試之違規行為。嗣異議人於舉發通知單所載之應
      到案日期前，向原處分機關到案陳述意見，經原處分機關
      調查後，仍認異議人有上開違規行為，乃依道路交通管理
      處罰條例第35條第4 項、第67條之規定，裁處罰鍰6 萬元
      、吊銷普通重型機器腳踏車駕駛執照、3 年內不得考領駕
      駛執照等處分之事實，有高雄市政府警察局高市警交字第
      B00000000 號舉發違反道路交通管理事件通知單、高雄市
      政府交通違規案件陳述單、高雄市政府警察局股山分局99
      年11月29日高市警鼓分六字第0990025937號函、原處分機
      關高市交裁字第裁32-B00000000號違反道路交通管理事件
      裁決書、警員蘇志豪職務報告各1 份在卷可稽（詳本院卷
      第4 至5 、8 、10至11頁）。
（二）證人即本件舉發警員蘇志豪於本院結證稱：當時其與警員
      吳鴻澤2 人駕駛巡邏車，沿青海路由東向西行駛至美術東
      二路交岔口時，因見異議人騎乘上開機車沿美術東二路由
      南往北逆向行駛，未開車燈，且車速忽快忽慢，遂上前攔
      停盤查，惟異議人非但未停車受檢，反而直行至該路與美
      術南三路交岔口始停車，並進入位在該路口之全家便利商
      店，其與警員吳鴻澤隨後亦進入該便利商店內正請異議人
      配合盤查時，發現異議人身上有濃厚酒味，便請異議人配
      合實施酒精濃度測試，惟異議人卻消極不願配合，在告知
      異議人拒絕酒測之行政處罰3 次後，仍拒絕酒測，因此在
      當場依法告發等語（詳本院卷第21頁倒數第8 行以下）；
      核與證人即警員吳鴻澤於本院結證情節相符（同上卷第22
      頁第8 行以下）。又經本院當庭勘驗本件蒐證錄音光碟，
      得悉現場異議人與員警之對話內容如下：「警員：鍾先生
      我跟你說，我第一次跟你說齁、你若不、若拒絕酒測齁、
      就罰6 萬、吊扣駕照3 年齁、我先跟你說、這你的權利齁
      、第一次給、給你告知齁」、「警員：吹氣、趕快、你到
      底要不要吹氣？」、「答：我現在水、可不可以在喝1 罐
      水？」、「警員：不用。」、「警員：你喝2 罐了」、「
      警員：鍾先生齁、鍾先生齁、我跟你講、這是第二次告知
      你齁、你要不要吹酒測器？你要不要吹酒測？如果不要我
      就要用拒測齁、你的權利就是齁、那個罰款6 萬齁、吊扣
      駕照3 年......」、「答：阿如果不吹不可以嗎？」、「
      答：我還給你們..... 我本來、我就不要吹啦、沒禮貌！
      」、「答：阿我不是拒測！」等語，全部過程逾11分鐘，
      從異議人之對談內容得見當時異議人之精神狀態並非全然
      正常，疑似處於酒後之狀態，並明確表示拒絕酒測，有本
      院勘驗筆錄1 份附卷可稽（詳本院卷第22至25頁）。顯見
      本件異議人經警員告知如果不配合做酒測將會吊銷駕照且
      行政罰緩會罰到最高6 萬元，但異議人仍消極抵抗不願配
      合實施酒精濃度測試，員警始以異議人拒絕酒測而開單舉
      發甚明。申言之，異議人係以消極不配合方式排斥酒測，
      自屬上揭道路交通管理處罰條所定「拒絕接受測試酒精濃
      度之檢定」之情形。
（三）再者，本件異議人騎乘上開機車時係逆向行駛，並未開車
      燈，車速忽快忽慢，依當時異議人所騎乘上開機車之客觀
      狀態，合理判斷，該機車顯係易對該路段上來往用路人產
      生明顯而立即危害之交通工具，又異議人當時身上有濃厚
      酒味，本件警員依警察職權行使法第8 條第1 項第3 款規
      定予以攔停並實施酒精濃度測試，並先予異議人漱口並告
      知休息15分鐘後實施，難認有何違法不當或違反比例原則
      之處，是異議人辯稱本件警員執法過當等語，委無足採。
（四）從而，員警於上開時、地既因見異議人逆向行駛、車速不
      定、身上酒味濃厚予以攔停，自得依法對其進行酒精濃度
      測試檢定。而本件員警於取締過程中已多次告知異議人拒
      絕酒精濃度測試之行政處罰意旨，異議人仍消極抵抗不願
      配合，實與拒絕接受酒精濃度測試無異，是本件異議人有
      拒絕接受酒測之違規事實明確。
五、綜上所述，異議人確有於舉發通知單上所載時、地經警進行
    酒精濃度測試時，拒絕接受酒精濃度測試之事實，原處分機
    關以異議人上揭違規事實明確，分別依道路交通管理處罰條
    例第35條第4 項、第67條第2 項前段之規定，裁處罰鍰6萬
    元、吊銷重型機車駕駛執照、3 年內禁考之處分，經核並無
    違誤，裁量亦屬適當，應予維持。本件異議人聲明異議，為
    無理由，應予駁回。
據上論斷，應依道路交通案件處理辦法第18條，裁定如主文。
中    華    民    國    100   年    2     月    15    日
                      交通法庭  法  官  葉文博
以上正本證明與原本無異。
如不服本裁定應於送達後5 日內向本院提出抗告狀。
中    華    民    國    100   年    2     月    15    日
                                書記官  李柏親